最高法院民事判決　　　　　　　九十六年度台上字第四五二號
上　訴　人　甲○○
　　　　　　乙○○
　　　　　　丙○○
　　　　　　丁○○
共　　　同
訴訟代理人　彭永彰律師
被　上訴人　戊○○
　　　　　　三重汽車客運股份有限公司
上列　一人
法定代理人　己○○　住同上
共　　　同
訴訟代理人　辛　武律師
上列當事人間請求損害賠償事件，上訴人對於中華民國九十二年
七月十八日台灣高等法院刑事附帶民事訴訟判決（九十二年度重
交附民字第七號），提起上訴，經本院刑事庭裁定移送前來，本
院判決如下：
    主  文
上訴駁回。
上訴訴訟費用由上訴人負擔。
    理  由
本件上訴人提起上訴後，被上訴人三重汽車客運股份有限公司（
下稱三重客運公司）之法定代理人，已於民國九十四年四月二十
七日由李「博」仁（原判決及本院刑事庭移送裁定均誤載為李「
傳」仁）變更為己○○，茲據其具狀聲明承受訴訟，核無不合，
先予敘明。
次查，本件上訴人主張：被上訴人戊○○係被上訴人三重客運公
司僱用之司機，於九十年十二月二十日十三時許，駕駛車牌號碼
ＡＧ─八二二號營業大客車，沿桃園縣龜山鄉○○路○段由桃園
往台北方向行駛，途經該路與中正路交岔路口時，理應注意交通
號誌、車前狀況及行經交岔路口需減速慢行，並隨時採取必要之
安全措施，以避免發生危險，而依當時情形，又無不能注意之情
事，竟疏未注意，仍貿然以時速四十至五十公里之速度闖越紅燈
，而撞擊騎乘車牌號碼ＤＫＥ─七四二號機車，由萬壽路一段往
桃園方向欲左轉中正路行駛之被害人謝金吉，致謝金吉因而人車
倒地，受有體腔出血及頭、胸、腹部鈍裂傷之傷害，經送醫急救
，延至翌日凌晨二時許不治死亡。戊○○因上開過失行為致謝金
吉死亡，應依民法第一百八十四條第一項前段、第一百九十二條
、第一百九十一條之二及第一百九十四條規定，負侵權行為損害
賠償責任，而三重客運公司係戊○○之僱用人，依民法第一百八
十八條第一項規定，亦應連帶負責。伊為謝金吉之子女或前配偶
，因謝金吉死亡而受有損害等情。爰求為命被上訴人連帶給付上
訴人甲○○新台幣（下同）五百零一萬六千六百零六元（即(一)醫
療費用：一萬六千六百零六元，(二)精神慰撫金：五百萬元）、乙
○○五百零三萬五千元（即(一)機車毀損費用：三萬五千元，(二)精
神慰撫金：五百萬元）、丙○○五百萬元（精神慰撫金）、丁○
○一百十九萬零八百五十元（殯葬費），及均自起訴狀繕本送達
之翌日起算週年利率百分之五之利息之判決（原審判命被上訴人
連帶給付甲○○、乙○○、丙○○各十三萬三千三百三十三元、
丁○○五萬七千二百五十五元之本息，而駁回上訴人其餘之訴；
被上訴人就命其給付部分因不得上訴，已告確定）。
被上訴人則以：本件車禍之發生，係因謝金吉闖紅燈、超速，且
違反轉彎車應讓直行車先行之規定所造成，戊○○並無過失。又
謝金吉家屬業已領取強制汽車責任險之保險金，三重客運公司於
事後並已給付其等二萬一千元奠儀及三十萬元喪葬費等語，資為
抗辯。
原審斟酌刑事判決所認定之事實及調查證據之結果，以：本件上
訴人主張之前揭事實，已據原審九十二年度交上訴字第七二號刑
事判決認定無訛，依刑事訴訟法第五百條前段之規定，自應以該
刑事判決認定之事實為據，則上訴人主張被上訴人對其有侵權行
為之事實，而依前開規定請求損害賠償，自屬有據。查上訴人甲
○○於謝金吉車禍後送醫急救時，為其支出醫藥費用一萬六千六
百零六元之事實，有其提出之醫療費用單據三張為證，復為被上
訴人所不爭執，則其請求被上訴人賠償，自無不合。次查，甲○
○、乙○○、丙○○為謝金吉之之子女，有戶籍謄本附卷可稽，
其等突遭喪父之痛，精神痛苦自屬非輕，而甲○○工作為白天作
市調，晚上兼差去補習班教學，收入約四萬餘元；乙○○係研究
所在學學生；丙○○上肢殘障，目前失業；戊○○則小學畢業，
已離婚，已遭三重客運公司解僱，目前在洗衣店打零工，月入約
二萬餘元等情，業據兩造分別陳明，並有乙○○學生證、丙○○
身心障礙手冊及戊○○個人基本資料附卷可稽。經斟酌兩造身分
、地位、經濟能力等一切情狀，認甲○○、乙○○、丙○○請求
之精神慰撫金，各以二百萬元為適當，逾此範圍之請求，尚非正
當。復查，上訴人丁○○為謝金吉之前妻，係實際支出謝金吉殯
葬費之人，有戶籍謄本及殯葬費用單據在卷可證，被上訴人對於
上開費用單據復無爭執，自堪信為真實。經斟酌死者謝金吉當地
之喪禮習俗、其身分地位及生前經濟狀況，上開支出尚合情理，
各該費用與喪禮至哀之性質亦無不符，應認均屬喪葬之必要費用
，此部分請求均有理由。又戊○○係三重客運公司僱用之公車司
機，而本件車禍，亦係戊○○於執行司機職務時所發生，均經刑
事判決確認屬實，依民法第一百八十八條第一項前段之規定，三
重客運公司自應就上訴人上開請求賠償之金額負連帶責任。第按
，損害之發生或擴大，被害人與有過失者，法院得減輕賠償金額
或免除之，民法第二百十七條第一項定有明文。本件車禍之發生
，除戊○○疏未注意車前狀況外，謝金吉闖紅燈違規左轉，亦為
肇事之原因之一，亦經刑事判決認定無訛。經審酌兩造之過失程
度，認本件車禍之發生，謝金吉闖紅燈之過失猶大於戊○○疏未
注意車前狀況之過失，戊○○應負百分之三十之過失責任，謝金
吉應自負百分之七十之過失責任。又上訴人對被上訴人請求損害
賠償之權利，係基於侵權行為之規定而發生，依公平原則，自不
能不負擔謝金吉之過失，而有民法第二百十七條過失相抵規定之
適用，故上訴人所得請求之金額，應再依此過失比例，以三成折
算，則計算結果，甲○○得請求醫藥費之金額應為四千九百八十
二元；甲○○、乙○○、丙○○得請求之精神慰藉金額各為六十
萬元；丁○○得請求之殯葬費之金額為三十五萬七千二百五十五
元。末按，保險人依本法規定給付之保險金，視為加害人或被保
險人損害賠償金額之一部分，加害人或被保險人受賠償請求時，
得扣除之，強制汽車責任保險法第三十條定有明文。本件車禍發
生後，謝金吉之子女甲○○、乙○○、丙○○業已受領強制汽車
責任保險理賠之保險金之事實，為三人所不爭執，並有太平洋產
物保險股份有限公司九十二年六月六日函及所附算書、申請書、
切結書等理賠資料在卷可稽，其等共計領取醫療費用給付一萬五
千一百四十二元、死亡給付一百四十萬元，依法自應扣除不得請
求。則依此核算，甲○○上開得請求之醫藥費用四千九百八十二
元，因已由保險給付獲得完全之理賠，不得再為請求；而甲○○
、乙○○、丙○○請求之精神慰撫金部分，亦應各扣除四十六萬
六千六百六十七元。惟因三重客運公司於車禍發生後，業已先行
給付謝金吉家屬二萬一千元奠儀及三十萬元喪葬費等情，為上訴
人所不爭執，丁○○並表示曾收受三十萬元之喪葬費用無訛，而
奠儀部分，核屬贈與性質，並無是否扣除之問題，三十萬元之喪
葬費則因係三重客運公司先行給付，應自丁○○請求之殯葬費用
中扣除。綜上，上訴人請求被上訴人連帶給付甲○○、乙○○、
丙○○各十三萬三千三百三十三元；連帶給付丁○○五萬七千二
百五十五元，及戊○○自九十二年四月二十三日起，三重客運公
司自九十二年四月十九日起算週年利率百分之五之利息，洵屬正
當，逾此部分之請求，則非正當，應予駁回等詞，為其心證之所
由得，並說明上訴人其他主張及聲明證據為不足取之理由，因而
命被上訴人為上開連帶給付，並駁回上訴人其餘之訴。經核於法
洵無違誤，上訴論旨，猶執陳詞，並以原審採證認事及用法之職
權行使，暨其他與判決基礎無涉之理由，指摘原判決於其不利部
分為不當，求予廢棄，不能認為有理由。至上訴人就非不利於己
部分一併聲明廢棄原判決，及上訴人乙○○就機車毀損費用部分
，未合法表明上訴理由，均為不合法，另以裁定駁回，併予敘明
。
據上論結，本件上訴為無理由。依民事訴訟法第四百八十一條、
第四百四十九條第一項、第七十八條、第八十五條第一項前段，
判決如主文。
中　　華　　民　　國　九十六　年　　三　　月　　八　　日
                      最高法院民事第八庭
                          審判長法官  朱　建　男
                                法官  顏　南　全
                                法官  許　澍　林
                                法官  鄭　傑　夫
                                法官  蘇　清　恭
      本件正本證明與原本無異
                                      書  記  官
中　　華　　民　　國　九十六　年　　三　　月　二十一　日
                                                  z
